臺灣嘉義地方法院刑事判決　　　　　　　　　　　　　八十九年度訴字第六五五號
　　公　訴　人　臺灣嘉義地方法院檢察署檢察官
　　被　　　告　辛○○
　　被　　　告　己○○
　　選任辯護人　嚴庚辰
　　　　　　　　徐漢堂律師
右列被告等因業務過失致死案件，經檢察官提起公訴（八十九年度偵字第六三三七號
、八十九年度調偵字第一六０號），本院判決如左：
    主  文
辛○○從事業務之人，因業務上之過失致人於死，處有期徒刑伍月，如易科罰金，以
參佰元折算壹日。緩刑參年。
己○○從事業務之人，因業務上之過失致人於死，累犯，處有期徒刑陸月，如易科罰
金，以參佰元折算壹日。
    事  實
一、己○○曾於民國八十七年九月三十日，因妨害家庭案件，經本院判處有期徒刑六
    月確定，於八十八年五月二十八日執行完畢，仍不知警惕，緣辛○○係址設台南
    縣新營市○○里○○路二十一號「盟洋水電工程機工程行」（下簡稱盟洋工程行
    ）之負責人，並自八十九年七月一日起，以每月薪資新台幣（下同）三萬五千元
    僱用己○○，擔任管線埋設之現場工地主任，二人均為從事業務之人；嗣「盟洋
    水電工程機工程行」承攬臺灣電力股份有限公司嘉義區營運處配電工程，於八十
    九年七月二十日，在嘉義市○○路段開挖道路從事埋設地下管線工程，本應注意
    道路開挖後，應迅速回填及採取設置適當警告標誌之安全措施，而依當時情事，
    並無不能注意之情形，竟疏未注意，未將開挖道路確實回填及設置夜間燈光警告
    標誌，以免發生人車行經該路段發生行車事故，同日晚上十一時許，癸○○騎乘
    車牌號碼ＵＧＮ－一二三號輕機車，途經該路段時，因地面凹凸不平，致機車不
    慎滑倒，造成癸○○受有頭部外傷、下顎骨骨折、顱底骨折及硬腦膜下出血等傷
    害並肇致腦中樞神經系統感染、衰竭及水腦症，經送嘉義市聖馬爾定醫院急救，
    延至同年十月二十一日上午一時五十分不治死亡。
二、案經臺灣嘉義地方法院檢察署檢察官自動檢舉及癸○○之父庚○○訴由嘉義市警
    察局第二分局報請臺灣嘉義地方法院檢察署檢察官偵查起訴。
    理  由
一、右開時、地因盟洋工程行施工後道路回填不當及與垂楊路垂直方向未設置警告標
    誌致癸○○騎駛機車不慎摔倒致死之犯罪事實，皆據被告辛○○、己○○分別於
    警訊及偵查中自承過失不諱，核與癸○○之父庚○○指訴及證人即到場處理之警
    員丁○○證述情節相符，又有道路交通事故調查報告表、現場照片二十幀、臺灣
    電力股份有限公司嘉義區營業處配電工程採購承攬契約及挖掘道路申請書附卷可
    稽；被告己○○雖於本院審理中翻異前詞，辯稱：伊不是現場負責人，現場應該
    是由領班丙○○負責云云，惟查，訊之證人即臺灣電力公司本件工程現場監工人
    員壬○○結證稱：本件工程由盟洋工程行承包，工安人員是乙○○，而工安人員
    要對工程品質及安全負責，要有執照，不能隨便找人；事故發生當天乙○○是請
    己○○代理，己○○也算是現場負責人之一，伊平常要和工頭溝通都是透過己○○，另證人即本件施工人員甲○○、戊○○、子○○證稱：乙○○不在工地監管
    時，都是己○○負責等語，顯見被告己○○確為現場負責人無訛，其即負有工程
    監督之責，上開所辯顯不可採。而本件車禍被害人癸○○因此受傷死亡，亦經臺
    灣地方法院檢察署檢察官督同檢驗員相驗屬實，製有勘驗筆錄、相驗屍體證明書
    、驗斷書在卷可憑。被告等開挖道路從事埋設地下管線工程，本應注意道路開挖
    後，應迅速回填及採取設置適當警告標誌之安全措施，而依當時情事，並無不能
    注意之情形，而當天天候雨，砂石級配路面未及凝固即沖失，為被告等所明知，
    為渠等所自承，竟疏未注意加強回填確實及設置夜間燈光警告標誌，而肇致本件
    車禍，渠等之過失行為，與被害人癸○○之死亡結果間，自具有相當因果關係。
    本件事證明確，被告等業務過失致死犯行，均堪以認定。
二、核被告二人所為，均係犯刑法第二百七十六條第二項之業務過失致人於死罪。另
    被告己○○曾於八十七年間犯妨害家庭罪，經本院量處有期徒刑六月，於八十八
    年五月二十八日執行完畢，有嘉義地方法院檢察署刑案資料查註紀錄表及臺灣高
    等法院被告全國前案紀錄表各一份在卷可稽，其於五年之內，再犯本件最重本刑
    為有期徒刑以上之罪，為累犯，依刑法第四十七條之規定加重其刑。爰審酌被告
    等犯罪後業已與被害人家屬成立調解，並已賠償被害人癸○○之父即告訴人庚○○，及被害人之母賴金鏡等人，此有嘉義市東區調解委員會調解筆錄協議書及和
    解書各一件在卷為憑，及其等生活狀況、智識程度、犯罪所生危害與犯罪後之態
    度等一切情狀，分別量處如主文所示之刑，並諭知易科罰金之折算標準。再查被
    告辛○○前未曾受有期徒刑以上刑之宣告，有臺灣高等法院被告全國前案紀錄表
    一份附卷可稽，其因一時過失，致罹刑典，犯罪後已知悔悟，並賠償被害人家屬
    ，經此次起訴審判，宣告有期徒刑五月後，當能知所警惕，信無再犯之虞，本院
    認所宣告之刑以暫不執行為適當，併諭知緩刑三年，以啟自新。
據上論斷，應依刑事訴訟法第二百九十九條第一項前段，刑法第二百七十六條第二項
、第四十七條、第四十一條第一項前段、第七十四條第一款，罰金罰鍰提高標準條例
第一條前段、第二條，判決如主文。
本案經檢察官陳美君到庭執行職務
中    華    民    國      九十一      年      九        月      六      日
                          臺灣嘉義地方法院刑事第一庭
                              審判長法  官  夏  金  郎
                                    法  官  劉  瓊  雯
  法  官  陳  俞  婷
右正本證明與原本無異。
如不服本判決，應於判決送達後十日內向本院提出上訴狀( 應附繕本 )。
中    華    民    國      九十一      年      九        月     十二     日
                                    書記官  李  彩  娥
附錄法條
中華民國刑法第二百七十六條
 (過失致死罪)
因過失致人於死者，處二年以下有期徒刑、拘役或二千元以下罰金。
從事業務之人，因業務上之過失犯前項之罪者，處五年以下有期徒刑或拘
役，得併科三千元以下罰金。
